臺灣新北地方法院刑事判決
111年度審易字第156號
公  訴  人  臺灣新北地方檢察署檢察官
被      告  梁信煜



上列被告因竊盜案件，經檢察官提起公訴（110年度偵字第27286
號），被告於本院準備程序進行中，就被訴事實為有罪之陳述，
經本院告知簡式審判程序之旨，並聽取當事人之意見後，裁定依
簡式審判程序審理，判決如下：
    主  文
梁信煜結夥三人以上踰越牆垣竊盜，累犯，處有期徒刑捌月。未
扣案之犯罪所得新臺幣陸仟元沒收，於全部或一部不能沒收或不
宜執行沒收時，追徵其價額。
    事  實
一、梁信煜與李漢文（被訴竊盜車號00-0000號自用小客車及結
    夥三人以上踰越牆垣竊盜部分由本院另行審結）、段禹帆、
    許家倫（其2人被訴結夥三人以上踰越牆垣竊盜部分均由本
    院另行審結）基於意圖為自己不法所有之犯意聯絡，於民國
    110年4月19日凌晨1時47分許，由段禹帆駕駛李漢文竊得之
    車號00-0000號自用小客車（該車為蘇秀枝所有，係李漢文
    於110年4月18日獨自竊取）搭載梁信煜、許家倫、李漢文，
    一同前往新北市○○區○○路0段000號工地，由段禹帆、許家倫
    則在工地外把風，梁信煜、李漢文則攀爬工地旁圍牆進入上
    址工地內，竊取工地主任蕭仁傑管領之筆記型電腦1台、硬
    碟1個、水準儀、雷射水平儀各1台、工作燈2個、電鑽、砂
    輪機各1個、無線電4台、監視器主機1台（共計價值新臺幣
    【下同】15萬4,988元），得手後由段禹帆駕駛上開自用小
    客車搭載梁信煜、李漢文、許家倫離開現場，並將上開竊得
    之物變賣得款2萬4,000元朋分花用。嗣蕭仁傑於同日7時25
    分許發現遭竊報警處理，經警調閱相關監視器錄影畫面，始
    循線查悉上情。
二、案經蕭仁傑訴由新北市政府警察局林口分局報告臺灣新北地
    方檢察署檢察官偵查起訴。
    理  由
一、按除被告所犯為死刑、無期徒刑、最輕本刑為3年以上有期
    徒刑之罪或高等法院管轄第一審案件者外，於第一次審判期
    日前之準備程序進行中，被告先就被訴事實為有罪之陳述時
    ，審判長得告知被告簡式審判程序之旨，並聽取當事人、代
    理人、辯護人及輔佐人之意見後，裁定進行簡式審判程序，
    刑事訴訟法第273條之1第1項定有明文。經核本件被告所犯
    係死刑、無期徒刑、最輕本刑為3年以上有期徒刑以外之罪
    ，其於準備程序中就被訴之事實為有罪陳述，經法官告知簡
    式審判程序之旨，並聽取公訴人及被告之意見後，本院爰依
    首揭規定，裁定改依簡式審判程序進行審理，合先敘明。
二、上揭犯罪事實，業據被告梁信煜於警詢、偵查及本院審理時
    均坦承不諱，核與證人即告訴人蕭仁傑、被害人蘇秀枝於警
    詢時證述及同案被告段禹帆、李漢文於警詢時供述之情節大
    致相符，復有新北市政府警察局林口分局明志所偵查報告、
    新竹縣政府警察局新湖分局新工派出所受（處）理案件證明
    單、失車-案件基本資料詳細畫面報表各1份、本案工地遭竊
    物品清單1份暨遭竊物品照片9張、現場及相關監視器錄影翻
    拍照片共84張（見偵卷第45頁至第47頁、第49頁、第121頁
    至第126頁、第127頁至第168頁）在卷可參，足認被告前揭
    自白均與事實相符。本件事證明確，被告前開犯行堪予認定
    ，應予依法論科。
三、論罪科刑： 
　㈠按刑法第321條第1項第2款所謂「毀」係指毀損，「越」則係
    指踰越或超越，只要踰越或超越門窗、牆垣或其他安全設備
    之行為使該門窗、牆垣或其他安全設備喪失防閑作用，即該
    當於此規定之要件。又刑法第321條第1項第4款之結夥三人
    竊盜罪，所謂「結夥三人以上」，係指有共同犯罪之故意，
    結為一夥而言。把風或接應行為，旨在排除犯罪障礙或助成
    犯罪之實現，在合同意思範圍內分擔犯罪行為之一部，故亦
    係共同正犯而應計入結夥之內（最高法院96年度台上字第36
    90號判決意旨參照）。經查，本案係由被告與同案被告李漢
    文爬圍牆侵入工地內行竊，同案被告段禹帆、許家倫則在外
    把風等節，業據被告及同案被告段禹帆、李漢文陳明在卷（
    見偵卷第8頁、第20頁、第26頁、第263頁至第265頁；本院
    卷第169頁），是其等就上開踰越牆垣竊盜犯行具有犯意聯
    絡，並分別以下手行竊及在場把風等方式分擔犯罪行為之一
    部，依前揭說明，自均應計入結夥之內。
  ㈡核被告所為，係犯刑法第321條第1項第2款、第4款之結夥三
    人以上踰越牆垣竊盜罪。起訴書雖漏未論及被告等人竊盜行
    為有「踰越牆垣」之加重竊盜態樣，然此僅為加重條件之變
    更，被告所犯仍屬構成要件及法條相同之加重竊盜罪，公訴
    檢察官並已當庭補充被告等人本案加重竊盜犯行之起訴法條
    為刑法第321條第1項第2、4款之結夥三人以上踰越牆垣竊盜
    罪（見本院卷第174頁），自無庸變更起訴法條，附此敘明
    。
　㈢被告與同案被告段禹帆、許家倫、李漢文就上開犯行，有犯
    意聯絡及行為之分擔，應論以共同正犯。又刑法第321條第1
    項第4款之結夥竊盜罪本質即為共同犯罪，爰不於主文諭知
    係共同犯罪（最高法院83年度台上字第2520號判決要旨參照
    ）。
　㈣被告前①因施用毒品案件，經臺灣桃園地方法院以99年度壢簡
    字第697號判處有期徒刑3月確定；②因竊盜案件，經臺灣臺
    南地方法院以99年度易字第1203號判處有期徒刑7月確定；③
    因竊盜案件，經臺灣桃園地方法院以102年度審易字第2545
    號判處有期徒刑3月、2月確定；④因施用毒品案件，經同法
    院以102年度壢簡字第776號判處有期徒刑6月確定；⑤因施用
    毒品案件，經同法院以102年度壢簡字第950號判處有期徒刑
    6月確定；⑥因施用毒品案件，經同法院以102年度審易字第2
    336號判處有期徒刑8月確定；⑦因恐嚇取財案件，經同法院
    以103年度審易字第65號判處有期徒刑5月確定；⑧因施用毒
    品等案件，經同法院以102年度審易字第2810、2901號判處
    有期徒刑10月（共2罪）確定；上開①至③、④至⑤、⑥至⑧案之
    罪刑嗣經同法院以103年度聲字第1809號裁定分別定應執行
    有期徒刑1年、11月、2年6月確定，經接續執行，於105年4
    月6日假釋（另執行罰金易服勞役14日），於同年月19日出
    監並付保護管束，於106年5月31日保護管束期滿未經撤銷假
    釋，未執行之刑視為執行完畢等情，有臺灣高等法院被告前
    案紀錄表1份在卷可佐，其於徒刑執行完畢後5年之內，故意
    再犯本案有期徒刑以上之罪，為累犯，應依刑法第47條第1
    項之規定加重其刑。又本案依被告之犯罪情節及其素行綜合
    以觀（見前開被告前案紀錄表），並無應予量處最低法定本
    刑之情形，則依累犯規定加重其刑，尚不至於發生罪刑不相
    當之情形，而與司法院釋字第775號解釋意旨無違，附此敘
    明。
　㈤爰審酌被告被告前已有多次竊盜前科紀錄（參前開被告前案
    紀錄表），仍不思循正當途徑獲取財物，再犯本案結夥三人
    以上踰越牆垣竊盜犯行，顯然欠缺尊重他人財產權之法治觀
    念，所為應予非難，兼衡其犯罪之動機、目的、手段、犯後
    坦承犯行之態度，及自陳高職畢業之智識程度，已婚、入監
    前從事拆除工、不需扶養他人、經濟狀況尚可之生活情形（
    見本院卷第179頁）等一切情狀，量處如主文所示之刑。
四、沒收：
　㈠按共同正犯犯罪所得之沒收、追徵，應就各人所分得之數為
    之。所謂各人「所分得」之數，係指各人「對犯罪所得有事
    實上之處分權限」而言。因此，若共同正犯各成員內部間，
    對於犯罪所得分配明確時，應依各人實際所得宣告沒收；若
    共同正犯對犯罪所得無處分權限，與其他成員亦無事實上之
    共同處分權限者，自不予諭知沒收；然若共同正犯對於犯罪
    所得享有共同處分權限時，如彼此間分配狀況未臻具體或明
    確，自應負共同沒收之責。所稱負共同沒收之責，參照民法
    第271條「數人負同一債務，而其給付可分者，除法律另有
    規定或契約另有訂定外，應各平均分擔之」，民事訴訟第85
    條第1項前段「共同訴訟人，按其人數，平均分擔訴訟費用
    」等規定之法理，即係平均分擔之意。又共同正犯各人有無
    犯罪所得、所得數額各若干、對犯罪所得有無處分權等，因
    非犯罪事實有無之認定，不適用嚴格證明法則，事實審法院
    得視具體個案之實際情形，綜合卷證資料及調查結果，依自
    由證明程序釋明其合理之依據而為認定（最高法院106年度
    台上字第3111號判決意旨參照）。
  ㈡本件同案被告段禹帆、李漢文於警詢時均供稱：當天竊得之
    贓物都賣掉了，共賣得2萬4,000元，我們4人均分，1人分得
    6,000元等語（見偵卷第9頁、第21頁），足認被告與同案共
    犯段禹帆、許家倫、李漢文就上開竊得贓物享有共同處分權
    限，揆諸前開說明，其等彼此間分配狀況業臻具體、明確，
    故被告本件竊盜犯行之犯罪所得為6,000元，未據扣案，亦
    未實際合法發還告訴人蕭仁傑，且宣告沒收亦無過苛、欠缺
    刑法上之重要性、犯罪所得價值低微，或為維持受宣告人生
    活條件之必要等情形，爰依刑法第38條之1第1項前段及第3
    項之規定宣告沒收，並於全部或一部不能沒收或不宜執行沒
    收時，追徵其價額。
據上論斷，應依刑事訴訟法第273條之1第1項、第299條第1項前
段，判決如主文。
本案經檢察官陳詩詩提起公訴，檢察官林亭妤到庭執行職務。
中　　華　　民　　國　　111 　年　　3 　　月　　18　　日
                  刑事第二十三庭  法  官  藍海凝
上列正本證明與原本無異。
如不服本判決，應於判決送達後20日內敘明上訴理由，向本院提
出上訴狀 (應附繕本) ，上訴於臺灣高等法院。其未敘述上訴理
由者，應於上訴期間屆滿後20日內向本院補提理由書「切勿逕送
上級法院」。
                                  書記官  羅婉嘉
中　　華　　民　　國　　111 　年　　3 　　月　　18　　日
附錄本案論罪科刑法條全文：
中華民國刑法第321條
犯前條第1項、第2項之罪而有下列情形之一者，處6月以上5年以
下有期徒刑，得併科50萬元以下罰金：
一、侵入住宅或有人居住之建築物、船艦或隱匿其內而犯之。
二、毀越門窗、牆垣或其他安全設備而犯之。
三、攜帶兇器而犯之。
四、結夥三人以上而犯之。
五、乘火災、水災或其他災害之際而犯之。
六、在車站、港埠、航空站或其他供水、陸、空公眾運輸之舟、
    車、航空機內而犯之。
前項之未遂犯罰之。